臺灣臺中地方法院刑事裁定　94年度聲判字第13號
聲　請　人　乙○○
代　理　人　劉鴻基律師
被　　　告　甲○○
上列聲請人因告訴被告傷害案件，不服臺灣高等法院臺中分院檢
察署檢察長駁回再議之處分（94年度上聲議字第73號），聲請交
付審判，本院裁定如下：
    主    文
聲請駁回。
    理    由
一、按告訴人不服上級法院檢察署檢察長或檢察總長認再議為無
    理由而駁回之處分者，得於接受處分書後十日內委任律師提
    出理由狀，向該管第一審法院聲請交付審判。法院認交付審
    判之聲請不合法或無理由者，應駁回之。刑事訴訟法第二百
    五十八條之一、第二百五十八條之三第二項前段，分別定有
    明文。
二、本件聲請人即告訴人乙○○以被告甲○○涉犯傷害罪，向臺
    灣臺中地方法院檢察署檢察官提出告訴，經該檢察署檢察官
    以九十三年度偵字第一０四一號為不起訴處分後，告訴人不
    服，聲請再議，經臺灣高等法院臺中分院檢察署檢察長以九
    十三年度上聲議字第三七九號命令發回續行偵查；之後，經
    臺灣臺中地方法院檢察署檢察官以九十三年度偵續字第八九
    號為不起訴處分後，告訴人仍不服，聲請再議，經臺灣高等
    法院臺中分院檢察長以再議為無理由而以九十四年度上聲議
    字第七三號駁回再議等情，業據聲請人提出臺灣臺中地方法
    院檢察署檢察官九十三年度偵字第一０四一號、九十三年度
    偵續字第八九號不起訴處分書、臺灣高等法院臺中分院檢察
    署九十四年度上聲議字第七三號處分書為證，並經本院調取
    前開偵查案卷全卷審閱無訛。本件聲請人就臺灣高等法院臺
    中分院檢察署檢察長以九十四年度上聲議字第七三號所為處
    分不服，聲請交付審判，於法有據，合先明。
三、聲請交付審判意旨略以：(一)告訴人係為申請政府補助，而於
    民國九十一年一月二十五日前往署立臺中醫院門診，經林建
    中醫師檢視Ｘ光片後，告知手術接合不正，以致迄今無法痊
    癒並造成長短腳，須重新手術接合始能痊癒，方知被告有過
    失傷害犯行，之後雖多次申請調解及調處，均無結果，始於
    九十一年六月二十五日提出告訴，並未逾告訴期間。(二)告訴
    人手術後均依被告指示定期回院門診及復健，於石膏拆除後
    ，均係被告指示穿戴支架輔助行動，所患糖尿病亦控制良好
    ，亦無亂敷民間藥膏、藥粉，縱有使用民間藥膏、藥粉，也
    只造成藥物過敏及蜂窩組織炎；另告訴人於八十九年十一月
    二十七日跌倒，係左踝扭傷，於九十年十一月二十八日再因
    車禍跌倒，則係雙膝受傷，均與其右下肢彎曲、縮短、神經
    麻痺無涉，被告上開辯解，均係手術後之因素，與告訴人指
    稱被告手術接合不正致告訴人右下肢彎曲、縮短、脛腓骨損
    傷之醫療疏失無涉。又行政院衛生署醫事審議委員會鑑定書
    表示：「造成骨折癒合不正與腿長度縮短之結果，是受傷情
    形（開放性傷口，粉碎性骨折，傷口後續有分泌物）及病人
    本身不能配合之因素所造成」，但就開放性骨折與粉碎性骨
    折有何不同？又傷口後續有分泌物係必然抑偶然？如偶然其
    造成原因？如必然其與癒合不正、腳長度縮短之關係？告訴
    人有何不能配合情事等等，均未具體說明。又告訴人因右下
    肢彎曲約十至十二度，縮短約一．五公分，致腫脹變形垂足
    無力，活動限制，遺存顯著運動功能障礙，有臺中榮民總醫
    院診斷證明書可證，鑑定書認對告訴人之功能影響並不大，
    卻又認鞋底墊高後會有相當助益，自屬無據，且前後矛盾。
    再者，告訴人腓骨神經損傷（麻痺）係發生於手術後，被告
    手術疏失難辭其咎，鑑定書認係告訴人之受傷程度及不配合
    因素所致，又係前後矛盾，自不足據為被告無醫療疏失之依
    憑。(三)證人林建中醫師可證明告訴人係於九十一年一月二十
    五日始知被告過失傷害犯行，告訴人並未逾告訴期間，且被
    告確有醫療疏失；證人林榮一則於九十一年四月十六日臺中
    市醫師公會調處時，檢視告訴人之Ｘ光片後，認係手術接合
    不正，可證明告訴人右下肢彎曲、縮短情形及原因；證人曾
    繁文則係九十年一、二月間某日告訴人回院門診之診療醫師
    ，並於診察後建議告訴人再接受手術，告訴人不解，之後再
    回門診治療，被告並未告以病情，僅一再表示再過二個月即
    可痊癒，足見被告有隱匿醫療疏失之行為。駁回再議之處分
    ，認上開證人縱未傳訊亦無不合，顯未盡調查證據之責云云
    。
四、本院查：
（一）告訴人於八十九年十月二十五日因車禍受傷，經被告醫治
      後，雖遺存有骨折癒合不正、腿長度縮短及腓神經麻痺等
      結果，但骨折癒合不正及腿長度縮短之結果，是受傷情況
      （開放性傷口，粉碎性骨折，傷口後續有分泌物）及病人
      本身不能配合之因素所造成，而非醫療之過；另告訴人因
      腓神經麻痺則係因骨折慢慢移位或石膏壓迫等因素所致，
      告訴人之失能部分，是受傷程度因素及病人自身不配合之
      因素所致等情，業經行政院衛生署醫事審議委員會鑑定明
      確，有該署九十二年十月二十二日衛署醫字第０九二０二
      一一一三０號函附之鑑定書在卷可參。其中：
  １、對於告訴人自身不能配合部分，該鑑定書復已於第八段「
      案情概要」處載明：「．．．術後有發生傷口持續分泌物
      之現象，而病人對傷口之護理及骨折之保護又不好，有多
      次病人不拿杖且不穿ＰＴＢ走路之紀錄，至九十年一月
      二十九日又發生病人因敷中草藥而致整片皮膚發炎及蜂窩
      組織炎之現象．．．」等情，聲請人指摘上開鑑定書未具
      體說明告訴人不能配合之情事，即有未合。
  ２、至於告訴人於車禍受傷後發生之腓神經麻痺部分，本案應
      予審究者，乃係此項傷害結果，究竟是否為被告醫療時之
      疏失行為所肇致，聲請人徒以其腓神經麻痺係發生在車禍
      之後，即遽認被告手術疏失難辭其咎，並無憑據，已嫌速
      斷。且經行政院衛生署醫事審議委員會鑑定結果，復已明
      確認定告訴人之腓神經麻痺係其車禍受傷後，因骨折慢慢
      移位或石膏壓迫等因素而致，有上開鑑定書足資佐憑，依
      此，告訴人腓神經麻痺之傷害，並非被告醫療疏失行為所
      致，更徵無疑。聲請人先率然自認所受腓神經麻痺之傷害
      ，被告手術疏失難辭其咎，進而指摘上開鑑定書認定告訴
      人之失能是受傷程度及不配合因素所致，係前後矛盾，自
      非可採。
  ３、據上，原不起訴處分及再議駁回處分參酌上開鑑定意見暨
      所調取之告訴人病歷資料，認被告尚無醫療上之疏失，所
      為之事實認定及證據取捨，均核與本院調閱之偵查案卷相
      符，復合於論理法則及經驗法則，並無不當。聲請人認上
      開鑑定意見，不足據為被告無醫療疏失之依憑，即無足取
      。
（二）聲請人另謂：不起訴處分及駁回再議之處分未傳訊證人林
      建中、林榮一、曾繁文等，有未盡調查證據之違背法令情
      狀云云。但查，原檢察官於九十二年十一月二十日偵訊時
      ，曾傳喚證人林建中，惟證人林建中不克遵期到署受訊一
      節，有該日之點名單在卷可憑，告訴人指摘檢察官未傳喚
      證人林建中，即與事實不符。再者，證人林建中僅於九十
      一年一月二十五日告訴人前往署立臺中醫院聲請殘障鑑定
      時，為告訴人為殘障鑑定；證人林榮一則係臺中市醫師公
      會受理告訴人與被告本案醫療糾紛案件之調處後，擔任調
      處人；證人曾繁文亦僅於九十年一、二月間某日，曾為告
      訴人為門診診療一次，對於被告診治告訴人之全部經過，
      非若行政院衛生署醫事審議委員會能有完整之資訊可供參
      酌，則渠等對告訴人病情片段之瞭解，縱使作證陳述任何
      評斷被告醫療過程中有無疏失之意見，顯亦不如行政院衛
      生署醫事審議委員會鑑定之結果精確。從而，駁回再議處
      分書依上開鑑定書之鑑定結果，認被告尚無醫療上之疏失
      至明，而無再傳訊證人林建中、林榮一、曾繁文之必要，
      核無不合，自難認有何未盡調查證據之違法情事。聲請人
      此部分之指摘，又不可採。
（三）末按刑事訴訟法第二百十六條第一項規定，告訴乃論之罪
      ，應自知悉犯人之時起，於六個月內為之，所稱知悉，係
      指確知犯人之犯罪行為而言，如初意疑其有此犯行，而未
      得確實證據，及發見確實證據，始行告訴，則不得以告訴
      人前此之遲疑，未經申告，遂謂告訴為逾越法定期間。最
      高法院二十八年上字第九一九號判例可資參照。查本案被
      告於醫治告訴人之過程中，究竟有無醫療疏失一節，事涉
      專業，此亦係臺灣臺中地方法院檢察署檢察官函請行政院
      衛生署醫事鑑定委員會鑑定被告有無醫療疏失之緣故，是
      以告訴人既僅國小畢業、無業，自不具醫療專業知識；加
      以醫師與病人間本即有一定之信賴關係，倘若發現有任何
      醫療疏失情事，理當不會由同一醫師續為治療，惟觀之告
      訴人之求診紀錄，其自八十九年十月二十五日起迄至九十
      年十一月二十八日止，均係由被告診治，而無前往其他醫
      療院所求診之紀錄，有告訴人之林新醫院病歷記錄、中央
      健康保險局保險對象門診就醫記錄明細表在卷可憑。衡情
      ，告訴人在此期間，若對被告之診療判斷曾有所質疑或認
      被告有疏失情狀，豈有一再由被告診治之理？另依上開鑑
      定書所示，鑑定人員經一系列之Ｘ光分析後，發現告訴人
      骨折情形大約在九十年三月六日已大致癒合，其彎曲角度
      大約是十至十二度，小腿縮短約一．五公分等情，依此，
      固堪認告訴人於斯時對於本身有無長短腳之事實，應有所
      悉。但告訴人知曉此長短腳之情形，並不當然表示告訴人
      已質疑被告有醫療疏失之行為，此由告訴人自九十年三月
      六日後，仍每月多次前往被告門診，而未另向其他骨科醫
      師求診，益可證明告訴人應尚未產生其長短腳之症狀可能
      係被告醫療疏失之懷疑。告訴人陳稱：係於九十一年一月
      二十五日前往署立臺中醫院另由林建中醫師為殘障鑑定時
      ，始知悉被告所為手術有接合不正之疏失情況，在此之前
      ，根本不知被告有疏失情形等語，合與情理相符，堪可採
      信。從而，告訴人於九十一年六月二十五日具狀向臺灣臺
      中地方法院檢察署檢察官提起告訴，並未逾告訴期間。駁
      回再議處分以九十年三月六日告訴人應已知悉本身長短腳
      事實之時點，來起算其告訴期間，容有未洽。惟駁回再議
      處分就告訴人是否遵期告訴之認定，雖有未合，但對於告
      訴人告訴被告涉有醫療疏失之事，仍已詳述認定被告並無
      醫療疏失行為之理由，且所為事實認定及證據取捨，均核
      與本院調閱之偵查案卷相符，復合於論理法則及經驗法則
      ，並無不當，已詳如前述，是以駁回再議處分對於告訴人
      告訴有無逾期一事之認定，縱有未洽，仍不足為聲請人得
      提起本件交付審判之理由，附此敘明。
（四）綜合上情，聲請人提起本件交付審判，並無理由；前開不
      起訴處分書及駁回再議處分書之理由暨事證，經本院調取
      各該偵查案卷全卷核閱，又認均屬實，且查無「告訴人所
      指摘不利被告之事證未經檢察機關詳為調查或斟酌，或不
      起訴處分書所載理由違背經驗法則、論理法則或其他證據
      法則」等得據以交付審判之事由存在。故聲請人聲請本件
      交付審判，不應准許，應予駁回。
五、依刑事訴訟法第二百五十八條之三第二項前段，裁定如主文
    。
中　　華　　民　　國　　94　　年　　8 　　月　　12　　日
                  刑事第十一庭  審判長法　官　林源森
                                      法　官　王世華
                                      法　官　莊嘉蕙
以上正本證明與原本無異。
不得抗告
                                      書記官　魏愛玲
中　　華　　民　　國　　94　　年　　8 　　月　　12　　日
